【裁判字號】    90,易,1499
【裁判日期】    920117
【裁判案由】    詐欺
【裁判全文】
臺灣臺北地方法院刑事判決                          九十年度易字第一四九九號
    公  訴  人  臺灣臺北地方法院檢察署檢察官
    被      告  丙○○
              （原名徐美惠）
                己○○  男  三.
    右二人共同  邱正明律師
    選任辯護人
右列被告等因詐欺案件，經檢察官提起公訴（九十年度偵字第三一四九號），本院判
決如左：
    主    文
丙○○、己○○，均無罪。
    理    由
一、公訴意旨係以：被告丙○○於民國八十八年初，知悉告訴人戊○○擬辦理票券票
    貼，認有機可乘，乃與被告己○○二人共同基於意圖為自己不法所有之犯意聯絡
    ，於八十八年四月二十二日，在臺北市來來飯店一樓咖啡廳內，共同向告訴人詐
    稱被告己○○可代向銀行洽商辦理票貼事宜，但須交付保證金新臺幣（下同）一
    百萬元，雙方遂簽訂合作協議書，告訴人依約交付上揭保證金後，詎被告己○○
    即避不見面，亦未履行協議契約，至此告訴人始知受騙。因而認被告丙○○、己○○二人共同涉犯刑法第三百三十九條第一項之詐欺取財罪嫌云云。
二、按犯罪事實應依證據認定之，無證據不得認定其犯罪事實；復不能證明被告犯罪
    者，應諭知無罪之判決，刑事訴訟法第一百五十四條、第三百零一條第一項分別
    定有明文。次按認定不利於被告之事實，須依積極證據，苟積極證據不足為不利
    於被告事實之認定，即應為有利於被告之認定，更不必有何有利之證據，最高法
    院著有三十年上字第八一六號判例足資參照。再按告訴人之告訴，係以使被告受
    刑事訴追為目的，是其陳述是否與事實相符，仍應調查其他證據以資審認。又刑
    法第三百三十九條第一項詐欺取財罪之成立，須行為人於主觀上有為自己或第三
    人不法所有之意圖，客觀上有施用詐術，使對方陷於錯誤，致為財產上之處分行
    為始足當之，此觀諸該條之規定甚明。
三、本件公訴人認被告丙○○、己○○二人共同涉犯刑法第三百三十九條第一項之詐
    欺取財犯行，無非以告訴人之指訴、被告己○○不能舉證告訴人不能配合時間或
    其他違約情事，即將保證金一百萬元據為己有，顯係蓄意詐取保證金，又被告丙○○事先知悉告訴人急欲辦理票貼，再與被告己○○謀議，且擔任合作協議書之
    見證人，顯有共同詐欺取財之犯意聯絡為其主要論據。訊據被告丙○○、己○○
    二人均堅詞否認有何詐欺取財之犯行，被告丙○○辯稱：「我只是介紹人而已，
    合作協議書的內容都是被告己○○和告訴人他們自己談的，我沒有參與，何時簽
    約及交付一百萬元保證金，這也是他們聯絡好了，才通知我去來來飯店的，我並
    沒有跟告訴人說被告己○○一定可以辦理票貼，對於他們的協議內容我只是當見
    證人，並不是保證人，他們簽完約後，有約定時間、地點要去履行合約，至於時
    間、地點我則不清楚，而被告己○○事後把一百萬元保證金交給誰，我也不知道
    。我沒有跟被告己○○一起詐欺告訴人。」等語。被告己○○則辯稱：「當初是
    告訴人透過被告丙○○認識我，要跟我的朋友甲○○、乙○○做票貼，我只是做
    介紹人而已，我跟告訴人簽完約之後，也把一百萬元及合作協議書交給他們二位
    ，後來甲○○把錢拿走了，而沒有幫告訴人辦理票貼，事後我也有透過我的朋友
    丁○○要把甲○○找出來，要他把錢還給告訴人。我並沒有和被告丙○○共同詐
    欺告訴人。」等語。
四、經查：告訴人於八十九年四月二十七日偵查中到庭陳稱：「合作協議書的內容是
    我和被告己○○談的。」（見八十九年度偵字第七三八一號偵查卷宗第十五頁反
    面）、另於九十年二月十九日偵查中到庭陳稱：「被告丙○○是介紹人沒錯。」
    （見九十年度偵字第三一四九號偵查卷宗第十四頁反面），及於本院九十年十一
    月十五日調查時到庭陳稱：「被告丙○○當初他是扮演介紹人的角色，是被告己○○叫他簽名在見證人欄上。」等語，核與被告丙○○前揭辯稱伊僅係介紹人，
    對於合作協議書的內容伊並未參與討論，伊僅係該合作協議書之見證人等語相符
    ，從而，被告丙○○既僅係單純介紹被告己○○與告訴人認識，對於雙方票貼合
    作協議內容復未參與討論，且事後該一百萬元保證金亦非被告丙○○所取走，是
    尚難僅因被告丙○○介紹被告己○○與告訴人認識，並擔任合作協議書見證人，
    即遽認被告丙○○有何意圖為自己不法所有之詐欺取財主觀犯意及客觀上有何施
    用詐術，使告訴人陷於錯誤之行為。再查：告訴人於本院九十年十一月十五日調
    查時到庭陳稱：「根本就沒有約定到銀行辦理票貼的時間。我從來沒有聽過甲○○、乙○○二個人的名字。」，惟互核告訴人於本院九十年十二月十二日調查時
    到庭陳稱：「簽約交錢之後，被告己○○有約隔天十點鐘要去辦理票貼。」，及
    於八十九年四月二十七日偵查時到庭陳稱：「甲○○案子太多，目前通緝，不可
    能出庭。」等語，則被告己○○究竟有無與告訴人約定辦理票貼時間及被害人是
    否認識甲○○（因若告訴人並不認識甲○○，何以會在偵查中陳稱甲○○案子太
    多，目前通緝，不可能出庭等語），前後供述並不一致，是告訴人前揭片面指訴
    是經由被告己○○辦理票貼，而非經由被告己○○介紹甲○○等人辦理票貼等情
    ，要非無疑。另參諸證人丁○○於本院九十一年十二月二十三日調查時到庭證稱
    ：「被告己○○在我朋友那裡認識甲○○，甲○○向我及被告己○○等一群朋友
    說他跟銀行很熟，他可以安排銀行票貼，被告己○○就跟甲○○二個人在談票貼
    的事情，甲○○要一百萬元的費用，被告己○○說他有辦法，有一次我跟被告己○○在六福客棧，被告己○○有說他手上的錢甲○○要帶他一起去交給別人，後
    來被告己○○有找我去找甲○○，說他被人家告了，要我幫他找出甲○○。」等
    情，核與被告己○○前揭所辯等情大致相符，且被告己○○於本院調查時亦有提
    供甲○○、乙○○之真實年籍及住居所等資料以供本院調查（惟甲○○、乙○○
    二人經本院傳喚、拘提未獲），是被告己○○前開辯稱伊於簽約後將合作協議書
    及一百萬元保證金交由甲○○、乙○○等人辦理票貼業務等語，尚堪採信。據此
    ，被告己○○於收受告訴人交付之一百萬元保證金後，將之轉交予甲○○等人辦
    理票貼，因被告己○○僅係居間介紹，雖事後甲○○等人未依約辦理票貼，致告
    訴人交付之一百萬元保證人追索無著，惟尚難遽認被告己○○必然有何不法所有
    之詐欺取財意圖。況本件告訴人除表明交付一百萬元保證金予被告己○○之事實
    外，並未提陳任何有關被告丙○○、己○○二人如何自始意圖不法之所有而以詐
    術陷其於錯誤之佐證以憑調查，其所為被告丙○○、己○○二人自始詐欺取財之
    片面指訴，即難採為不利被告丙○○、己○○二人之認定基礎。此外，復查無其
    他積極證據足資證明被告丙○○、己○○二人有何公訴意旨所指詐欺取財之犯行
    ，不能證明被告丙○○、己○○二人被指訴之犯行，揆諸首開法條及判例之說明
    ，依法自應諭知無罪之判決。
五、本件被告己○○經本院合法傳喚，無正當理由而不到庭，惟本院認為應諭知無罪
    之案件，爰依刑事訴訟法第三百零六條之規定，不待其陳述逕行判決。
據上論斷，應依刑事訴訟法第三百零一條第一項、第三百零六條，判決如主文。
本案經檢察官陳錫柱到庭執行職務。
中      華      民      國      九十二    年      一      月    十七    日
                                  臺灣臺北地方法院刑事第七庭
                                      法  官  蔡正雄
右正本證明與原本無異。
如不服本判決，應於判決送達後十日內向本院提出上訴狀(應抄附繕本)。告訴人
或被害人如對於本判決不服者，應具備理由請求檢察官上訴，其上訴期間之計算
係以檢察官收受判決正本之日期為準。
                                      書記官  黃秀琴
中      華      民      國      九十二    年      一      月    二十    日


司法院資訊處製作；財團法人民間司法改革基金會備份。
